ACORDAO-COMPLETO-2353082

ACÓRDÃO 8520/2019 ATA 30/2019 - PRIMEIRA CÂMARA

VISTOS, relatados e discutidos estes autos de recursos de reconsideração interpostos pelo Sr. Lourenço Zacarias, ex-prefeito de Zacarias/SP, em face do Acórdão 11561/2018-TCU-Primeira Câmara;
ACORDAM os ministros do Tribunal de Contas da União, reunidos em sessão da 1ª Câmara, diante das razões expostas pelo relator, em:
9.1. conhecer do recurso de reconsideração interposto pelo Sr. Lourenço Zacarias por atender os requisitos de admissibilidade dispostos nos arts. 32 e 33 da Lei 8.443/1992, para, no mérito, negar-lhe provimento;
9.2. dar ciência desta deliberação ao recorrente.

Recurso de reconsideração interposto contra decisão que julgou irregulares as contas do recorrente e condenou-o ao recolhimento do débito e multa em razão da inviabilidade de verificação do nexo de causalidade entre os recursos transferidos e a prestação do serviço artístico no evento da Festa do Peão de Zacarias 2008.

Primeira Câmara

Município de Zacarias/SP.

3. Recorrente: Lourenço Zacarias (XXX.299.308-XX).

13.1. Ministros presentes: Walton Alencar Rodrigues (Presidente), Benjamin Zymler, Bruno Dantas e Vital do Rêgo (Relator).
13.2. Ministros-Substitutos presentes: Augusto Sherman Cavalcanti e Weder de Oliveira.

ACORDAO-COMPLETO-2375523

Acórdão 11084/2019 - Primeira Câmara

VITAL DO RÊGO

Ministro Bruno Dantas.

Trata-se de recurso de reconsideração interposto por Lourenço Zacarias (peças 39-43) , ex-prefeito de Zacarias/SP, contra o Acórdão 11561/2018-TCU-Primeira Câmara (peça 24) .
No âmbito da Secretaria de Recursos (Serur) , o auditor de controle externo propôs o conhecimento e o não provimento do recurso interposto, por meio da instrução a seguir transcrita, com os ajustes de forma pertinentes, que contou com a anuência do corpo diretivo da unidade técnica (peças 52-53) :
INTRODUÇÃO
1.	Versa a espécie sobre Recurso de Reconsideração interposto por Lourenço Zacarias (peças 39-43) , ex-Prefeito do município de Zacarias - SP, contra o Acórdão 11561/2018-TCU-Primeira Câmara (peça 24) , de relatoria do Ministro Bruno Dantas, que possui o seguinte teor:
ACORDAM os Ministros do Tribunal de Contas da União, reunidos em sessão da Primeira Câmara, ante as razões expostas pelo Relator, em:
9.1. com fundamento nos arts. 1º, inciso I, 16, inciso III, alíneas 'b' e 'c', e 19, da Lei 8.443/1992, julgar irregulares as contas de Lourenço Zacarias e condená-lo ao pagamento do débito discriminado a seguir, atualizado monetariamente e acrescido dos juros de mora devidos, calculado desde a data de ocorrência indicada até sua efetiva quitação, na forma da legislação vigente, fixando o prazo de 15 (quinze) dias, a contar do recebimento da notificação, para que seja comprovado, perante este Tribunal, o recolhimento da quantia ao Tesouro Nacional, nos termos do art. 23, inciso III, alínea "a", da referida Lei, c/c o art. 214, inciso III, alínea "a", do Regimento Interno do TCU:
	VALOR ORIGINAL (R$) 
	DATA DA OCORRÊNCIA

	R$ 100.000,00
	12/11/2008

9.2. com fundamento no art. 57 da Lei 8.443/1992, aplicar a Lourenço Zacarias multa no valor de R$ 17.000,00 (dezessete mil reais) , atualizado monetariamente desde a data do presente acórdão até a do efetivo recolhimento, se for pago após o vencimento, na forma da legislação vigente, fixando o prazo de 15 (quinze) dias, a contar do recebimento da notificação, para que seja comprovado, perante este Tribunal, o recolhimento da quantia ao Tesouro Nacional, nos termos do art. 23, inciso III, alínea "a", da referida Lei, c/c o art. 214, inciso III, alínea "a", do Regimento Interno do TCU;
9.3. com fundamento no art. 26 da Lei 8.443/1992, autorizar, se requerido, o pagamento da importância devida em até 36 (trinta e seis) parcelas mensais e consecutivas, fixando o prazo de 15 (quinze) dias, a contar do recebimento da notificação, para que seja comprovado, perante este Tribunal, o recolhimento da primeira parcela, e de 30 (trinta) dias, a contar da parcela anterior, para que seja comprovado o recolhimento das demais parcelas, devendo incidir sobre cada valor mensal os devidos acréscimos legais, na forma prevista na legislação vigente, além de alertar que a falta de comprovação do recolhimento de qualquer parcela importará no vencimento antecipado do saldo devedor, nos termos do art. 217 do Regimento Interno do TCU;
9.4. com fundamento no art. 28 da Lei 8.443/1992, autorizar, desde logo, a cobrança judicial das dívidas, caso não atendida a notificação;
9.5. com fundamento no art. 16, § 3º, da Lei 8.443/1992, c/c art. 209, § 7º, do Regimento Interno do TCU, remeter cópia deste acórdão à Procuradoria da República em São Paulo, para adoção das medidas que entender cabíveis;
9.6. dar ciência deste acórdão ao Ministério do Turismo e ao responsável. 
HISTÓRICO
2.	Originalmente, estes autos tratavam de tomada de contas especial instaurada pelo Ministério do Turismo, em face do Sr. Lourenço Zacarias, então Prefeito do município de Zacarias - SP, nos períodos de 2005-2008 e 2009-2012, em razão de impugnação total das despesas referentes ao Convênio 353/2008 (Siafi 632639) , celebrado entre a União, por intermédio do Ministério do Turismo, e o município de Zacarias - SP.
3.	Esse Convênio (peça 1, p. 36-53) tinha por objeto apoiar o projeto "Festa do Peão de Zacarias 2008", a ser realizado na Municipalidade, no período de 5/6/2008 a 7/6/2008, conforme Plano de Trabalho constante da peça 1, p. 14-19. Para a consecução desse objeto estavam previstos R$ 110.000,00 (cento e dez mil reais) , sendo R$ 100.000,00 (cem mil) de competência da concedente e R$ 10.000,00 (dez mil) sob a responsabilidade do convenente. Os recursos federais foram transferidos por meio da Ordem Bancária 2010OB901299, de 7/11/2008 (peça 3, p. 10) . A vigência do ajuste foi de 5/6/2008 a 5/5/2009, e prazo para prestação de contas até 4/7/2009.
4.	Não observado o prazo para apresentação da prestação de contas pelo convenente, o Ministério do Turismo encaminhou expediente com solicitação para que o fizesse (peça 1, p. 62-63) . Assim, o Município apresentou a prestação de contas, conforme documentos constantes da peça 1, p. 65-99, bem como por meio de documentação complementar em 6/10/2010 (peça 1, p. 110-112) , em 28/1/2011 (peça 1, p. 118-127) , em 1/6/2011 (peça 1, p. 134-148) e em 25/11/2013 (peça 2, p. 13-15) .
5.	O Ministério do Turismo emitiu a Nota Técnica de Reanálise 1203/2013 (peça 1, p. 152-155) e a Nota Técnica de Reanálise Financeira 763/2013 (peça 2, p. 9-12) com duas ressalvas referentes à hospedagem e ao procedimento licitatório.
6.	A Nota Técnica de Reanálise 1203/2013 (peça 1, p. 152-155) assim consignou a ressalva referente à hospedagem:
Apesar de ter sido encaminhada uma relação de apartamentos com nomes dos hóspedes e função. No entanto, tal relação não observou a regra constante na Cláusula Décima Segunda, § 2º, 'f', 2, do Termo de Convênio. Glosa do valor de R$ 3.990,00.
7.	Já a Nota Técnica de Reanálise Financeira 763/2013 (peça 2, p. 9-12) assim se pronunciou quanto ao processo licitatório:
O convenente realizou procedimento de inexigibilidade de licitação para contratação dos itens do plano de trabalho. No entanto, como se pode observar pelas cartas de exclusividade, que concedem direitos de representação das bandas apenas para os dias correspondentes à apresentação das duplas sertanejas e que é restrita à localidade do evento, a empresa contratada - LG Promoções Artísticas Ltda. não era representante exclusiva das duplas.
Cabe ressaltar que, conforme posicionamento do TCU no Acórdão 96/2008 e posicionamento da CGU na Nota Técnica 2531/GSNOR/SFC/CGU/PR; quando da contratação de artistas consagrados, enquadrados na hipótese de inexigibilidade prevista no inciso III do art. 25 da Lei 8.666/1993, por meio de intermediários ou representantes, deve ser apresentada cópia do contrato de exclusividade dos artistas com o empresário contratado, registrado em cartório. Ressalta-se que o contrato de exclusividade difere da autorização que confere exclusividade apenas para os dias correspondentes à apresentação das artistas e que é restrita à localidade do evento. Dessa forma, reprova-se a contratação dos shows musicais; e tendo em vista que os itens 'hospedagens', que também foram contratados por inexigibilidade de licitação, já foram glosados pela área técnica, reprova-se o convênio em sua integralidade.
Observação: Como o procedimento de compra utilizado está reprovado, os outros itens da análise financeira ficam prejudicados e não serão analisados.
8.	Instaurada e encaminhada a tomada de contas especial para o TCU, foi realizada a citação do Sr. Lourenço Zacarias, nos termos do Ofício 405/2016-TCU/Secex-CE, de 29/2/2016 (peça 6) e do Aviso de Recebimento em 8/5/2016 (peça 7) . Houve pedido e deferimento de prorrogação pelo prazo de 30 dias (peças 8-9) . Dessa forma, o Sr. Lourenço Zacarias apresentou suas alegações de defesa por meios dos documentos constantes das peças 11 e 12.
9.	Entretanto, nova citação foi realizada por meio do Ofício 1.179/2016-TCU/Secex-CE, de 11/5/2016 (peça 16) e do Aviso de Recebimento datado de 27/5/2016 (peça 17) . Mesmo sendo devidamente notificado, dessa vez, Lourenço Zacarias permaneceu silente, motivo por que foram analisadas as alegações de defesa já encaminhadas por meio das petições e documentos constantes das peças 11 e 12. O móvel da citação assim está descrito (peça 16) :
O débito é decorrente da não comprovação da boa e regular aplicação dos recursos federais repassados pelo Ministério do Turismo ao município de Zacarias/SP por meio do Convênio 353/2008 (Siafi 632639) , que tinha por objeto apoiar a implementação do projeto intitulado "Festa do Peão de Zacarias 2008", a ser realizado no município de Zacarias/SP, no período de 5/6/2008 a 7/6/2008, em virtude das seguintes falhas de caráter técnico e financeiro identificadas pela concedente (...) .
10.	A Unidade Técnica, por meio de pronunciamentos uniformes (peças 19-21) , entendeu que remanesceram não comprovadas a legalidade da contratação da empresa LG Promoções Artísticas Ltda. e a aplicação dos recursos referentes às despesas com apartamentos dos hóspedes, motivo por que propôs o julgamento pela irregularidade das contas, débito de R$ 3.900,00 e aplicação de multa, conforme seguinte excerto:
28. Em face da análise promovida nos autos, propõe-se rejeitar as alegações de defesa apresentadas por Lourenço Zacarias (XXX.299.308-XX) , ex-Prefeito Municipal de Zacarias/SP (Gestões 2005- 2008 e 2009-2012) , uma vez que não foram suficientes para sanear as irregularidades a ele atribuídas.
29. O responsável não logrou êxito em comprovar a legalidade da contratação da empresa LG Promoções Artísticas Ltda., realizada por meio de inexigibilidade de licitação.
30. Além disso, o responsável apresentou a relação de apartamentos com nomes dos hóspedes e função, com inobservância à regra constante na Cláusula Décima Segunda, § 2º, 'f', 2, do Termo de Convênio, o que resultou na glosa do item hospedagem, no valor de R$ 3.900,00.
31. Sendo assim, inexistem nos autos elementos que demonstrem a boa-fé do responsável ou a ocorrência de outros excludentes de culpabilidade, cujas contas devem, desde logo, ser julgadas irregulares, nos termos do art. 202, § 6º, do RI/TCU, procedendo-se à condenação em débito e à aplicação da multa prevista no art. 57 da Lei 8.443/1992.
11.	O Ministério Público, por meio de Parecer do Subprocurador-Geral Paulo Soares Bugarin, manifestou-se pela irregularidade das contas, condenação em débito pelo valor total do ajuste e aplicação de multa ao responsável, conforme seguinte excerto (peça 23) :
7. Com as vênias de estilo, este representante do MPTCU diverge parcialmente do encaminhamento proposto pela unidade instrutiva.
8. Verifico que o responsável foi citado por, na condição de prefeito, não ter conseguido, por meio da prestação de contas devida, comprovar a boa e regular aplicação dos recursos do convênio. 
9. Muito embora o objeto tenha sido executado, constatei as seguintes irregularidades:
	a) Não foi apresentada a documentação referente à relação de apartamentos com os nomes dos hóspedes e a respectiva função, conforme exigia a avença;
	b) não foi apresentado o contrato de prestação de serviços supostamente firmado com a empresa Leandro Oliveira Gaetan (LG Promoções Artísticas Ltda.) ;
	c) não foi apresentada a cópia da publicação referente à contratação no Diário Oficial da União;
	d) não foi apresentada a carta de exclusividade registrada em cartório, que poderia justificar a inexigibilidade da contratação;
	e) os cheques nominativos foram emitidos a pessoas (físicas ou jurídicas) estranhas aos autos;
	f) a cópia da primeira nota fiscal de serviços apresentada pela empresa contratada (preenchida de forma manual) e acostada pelo convenente não fazia menção ao convênio em tela (peça 1, p. 85) , enquanto na segunda cópia acostada em momento posterior, após a cobrança específica do Concedente, consta tal informação, de forma datilografada (peça 1, p. 112) , o que pode indicar tratar-se de outra via, falha formal ou adulteração do documento fiscal; e
	g) o nome do evento constante do plano de trabalho é "Festa do Peão de Zacarias 2008", enquanto as fotos fazem referência ao evento "Zacarias Rodeio Show".
10. Na citação do responsável foi feita menção específica às irregularidades referidas nas alíneas "a", "b", "c" e "d". Considero que a ausência do contrato de prestação de serviços é irregularidade grave e que assume importância ainda maior em razão da ausência de publicação sobre a avença no Diário Oficial da União. Trata-se de dar publicidade a um ato administrativo complexo, envolvendo a aplicação de recursos públicos federais. Tais ocorrências são suficientes para fundamentar o ressarcimento integral do valor repassado.
11. Em adição, as ocorrências referidas nas alíneas "e", "f" e "g" podem indicar, na ausência de justificativas adequadas, mais ocorrências a fundamentarem a irregularidade das contas do responsável e a sua condenação em débito.
12. Feitas essas considerações, este representante do MPTCU diverge parcialmente do encaminhamento proposto pela Secex/CE, e propõe sejam as contas do Sr. Lourenço Zacarias julgadas irregulares, condenando-o em débito no valor integral do repasse, bem como lhe seja aplicada a multa prevista no art. 57 da Lei nº 8.443/92. Alternativamente, propõe o retorno dos autos à unidade instrutiva para realização de nova citação, desta vez incluindo todas as irregularidades referidas no item 9 acima.
12.	O Relator a quo acolheu a manifestação do Ministério Público (peça 23) , conforme motivação constante do Voto (peça 25) condutor do Acórdão (peça 24) recorrido, nos seguintes termos:
7. O plano de trabalho previsto para a realização do evento previu (peça 1, p. 81) a apresentação de shows artísticos com duplas sertanejas, no valor de R$ 106.010,00, bem como hospedagem dos artistas, no valor de R$ 3.990,00.
8. Além das irregularidades que macularam a execução do serviço de hospedagem, muito bem examinadas tanto pelo parquet quanto pela unidade instrutora, cuja proposta de débito é uniforme, foram verificadas falhas na contratação dos artistas.
9. Nesse ponto, registro que os contornos jurídicos a respeito da não apresentação de contratos de exclusividade de artistas contratados com inexigibilidade no âmbito dos convênios firmados com o Ministério do Turismo foram, durante longo tempo, objeto de oscilação na jurisprudência desta Casa. Por causa disso, ao apreciar consulta formulada a esta Corte pelo MTur, foi prolatado o Acórdão 1435/2017-TCU-Plenário, com o seguinte teor:
"9.2.1. a apresentação apenas de autorização/atesto/carta de exclusividade que confere exclusividade ao empresário do artista somente para o (s) dia (s) correspondente (s) à apresentação deste, sendo ainda restrita à localidade do evento, não atende aos pressupostos do art. 25, inciso III, da Lei 8.666/1993, representando impropriedade na execução do convênio;
9.2.2. do mesmo modo, contrariam o sobredito dispositivo legal as situações de contrato de exclusividade - entre o artista/banda e o empresário - apresentado sem registro em cartório, bem como de não apresentação, pelo convenente, do próprio contrato de exclusividade;
9.2.3. tais situações, no entanto, podem não ensejar, por si sós, o julgamento pela irregularidade das contas tampouco a condenação em débito do (s) responsável (is) , a partir das circunstâncias inerentes a cada caso concreto, uma vez que a existência de dano aos cofres públicos, a ser comprovada mediante instauração da devida tomada de contas especial, tende a se evidenciar em cada caso, entre outras questões, quando:
9.2.3.1. houver indícios de inexecução do evento objeto do convênio; ou
9.2.3.2. não for possível comprovar o nexo de causalidade, ou seja, que os pagamentos tenham sido recebidos pelo artista ou por seu representante devidamente habilitado, seja detentor de contrato de exclusividade, portador de instrumento de procuração ou carta de exclusividade, devidamente registrados em cartório."
10. Com isso, a apresentação de documento que confere exclusividade ao empresário do artista somente para o dia e localidade do evento (geralmente chamado de autorização/atesto/carta de exclusividade, mas não de contrato de exclusividade) não atende aos pressupostos estabelecidos no inciso III do art. 25 da Lei de Licitações e Contratos, para contratação direta por inexigibilidade.
11. Assim, a resposta à consulta concluiu que o documento em questão representa grave impropriedade na execução convenial (item 9.2.1) , ainda que, por si só, não dê ensejo à condenação em débito, cabendo, para isso, apurar a efetiva realização da apresentação contratada (item 9.2.3.1) e, mais importante, o nexo de causalidade entre os recursos federais repassados ao convênio e o seu concreto recebimento pelo artista ou por seu representante devidamente habilitado (item 9.2.3.2) .
12. Ou seja, vale reforçar e repisar que, para comprovação do nexo causal, o Acórdão 1435/2017-TCU-Plenário admite a apresentação de recibos ou outros documentos que comprovem que os recursos conveniais foram efetivamente percebidos pelo artista ou por seu representante exclusivo.
13. A meu ver, é necessário que esses elementos comprobatórios estejam devidamente evidenciados nos autos, e, conforme norteia o decisum, a suficiência da documentação deve ser examinada em cada caso concreto, visto que soluções definitivas, em abstrato, não têm dado conta da miríade de possibilidades com que este Tribunal tem se deparado.
14. Essa é a linha, sobretudo no tocante à necessidade de demonstração do nexo de causalidade entre os recursos do convênio e o recebimento pelo artista ou seu representante, bem como ao reconhecimento de que devem ser examinadas as circunstâncias inerentes a cada caso concreto, que venho adotando nos processos de minha relatoria (Acórdãos 2166/2018, 2165/2018, 2164/2018, 1983/2018, 5832/2018, 5833/2018, 5838/2018, 5839/2018, 5840/2018 e 5842/2018, todos da 1ª Câmara) .
15. No caso em questão, não houve comprovação do efetivo pagamento aos artistas, em virtude da ausência de comprovantes assinados pelos próprios artistas ou por seus representantes legais identificados por meio de contrato social, contrato de exclusividade, instrumento de procuração ou declaração/carta de exclusividade, devidamente registrados em cartório (Acórdão 1435/2017-TCU-Plenário) .
16. Diante desses aspectos e na linha do mencionado precedente, concluo não ser possível verificar a que título, fim e condições os artistas se dispuseram a executar os shows, restando completamente inviável a verificação do nexo de causalidade entre os recursos transferidos e a prestação do serviço artístico.
17. Ademais, considerando ser do gestor o dever de prestar contas, ao conscientemente descumprir o termo de convênio e adotar procedimento incompatível com o ajustado, caberia a ele, instado a se defender, apresentar todos os documentos capazes de elidir as irregularidades pelas quais fora citado, o que não ocorreu. Logo, não há o que se aproveitar em seu favor.
18. Nesse cenário, exsurge o dever de julgar irregulares as contas do responsável, imputando-lhe débito e aplicando-lhe multa, com amparo nos arts. 19 e 57 da Lei Orgânica do TCU.
13.	Com esses fundamentos adotados como razão de decidir, nos termos do Voto constante da peça 25, foi proferido o Acórdão 11561/2018-TCU-Primeira Câmara (peça 24) , que julgou irregulares as contas do Sr. Lourenço Zacarias e aplicou-lhe multa.
14.	Lourenço Zacarias, não conformado com o decisum proferido pelo Tribunal, interpôs Recurso de Reconsideração (peças 39-43) , que passa a ser analisado nos aspectos de admissibilidade e de mérito.
ADMISSIBILIDADE
15.	Ratifica-se o exame de admissibilidade realizado por esta Secretaria de Recursos (peças 44-45) , que se manifestou pelo conhecimento do presente recurso, com fundamento nos artigos 32, I, e 33, da Lei 8.443/1992, suspendendo-se os efeitos dos itens 9.1, 9.2 e 9.4 do Acórdão 11561/2018-TCU-Primeira Câmara.
16.	O Relator deste Recurso, Ministro Vital do Rego, anuiu ao exame de admissibilidade deste recurso (peça 47) .
MÉRITO
17. 	Delimitação.
17.1.	Constitui objeto do presente Recurso verificar se houve correta aplicação dos recursos recebidos por força do Convênio 353/2008 (Siafi 632639) , celebrado entre a União, por intermédio do Ministério do Turismo e o município de Zacarias - SP.
18. 	Da regular aplicação dos recursos.
18.1.	Depois de mencionar os motivos pelos quais as contas do Sr. Lourenço Zacarias foram julgadas irregulares, conforme já transcrito no item 12 desta instrução, o recorrente menciona que "a decisão que rejeitou a defesa do RECORRENTE fundamentou-se, basicamente, na falta de comprovação do nexo de causalidade entre os recursos federais repassados ao convênio e o seu concreto recebimento pelo artista ou por seu representante".
18.2.	Continua o recorrente:
Todavia, o RECORRENTE juntou no processo a prestação de contas apresentada ao Ministério do Turismo. Essa prestação, que segue em anexo, contém a declaração de despesas do representante dos artistas, os cheques emitidos para efetivo pagamento, nota fiscal de prestação de serviço, extratos bancários da conta da prefeitura de Zacarias e cartas de exclusividade.
18.3.	O recorrente menciona que agiu com a "mais absoluta boa-fé" e que, se houve falhas em sua administração, "não pode ser responsabilizado por tamanho débito, ou seja, pelo valor integral do que utilizou na realização do evento, com juros e correção monetária".
18.4.	O recorrente traz doutrina que abarca análise acerca de que não basta a legalidade forma estrita, mas que devem ser observados também "princípios éticos, de lealdade, de boa-fé, de regras que assegurem a boa administração e disciplina interna da Administração Pública."
18.5.	Também menciona que a realização do evento afastaria a imposição de débito, nos seguintes termos:
 (...) se houve a realização da festa planejada pelo RECORRENTE à época, com shows de artistas conhecidos e comprovação do repasse dos recursos federais recebidos pelo município, não houve dano algum ao erário. Não houve desfalque nas contas públicas da prefeitura de Zacarias.
18.6.	O recorrente, ao mencionar o art. 5º, da Lei 8.429/1992, argumenta que "deve ser analisada a conduta do RECORRENTE de maneira subjetiva, haja vista sua boa-fé e a devida realização do evento. Não é razoável que ele seja responsabilizado pelo pagamento integral do débito mais aplicação de multa."
18.7.	O recorrente também avoca o art. 20, do Decreto-Lei 4.657/1942 - Lei de Introdução às Normas do Direito Brasileiro -, introduzido por meio da Lei 13.655/2018, conforme seguintes argumentos:
21. Visando uma análise mais real do caso concreto, foi publicada a Lei 13.655/2018, que entende que a simples motivação legal para aplicação de sanções, sem considerar as circunstâncias fáticas que motivam uma conduta, não mais atende à fundamentação como comando constitucional previsto no artigo 93, incisos IX e X, da Constituição Federal.
22. A referida lei busca julgamentos mais consentâneos com a realidade, devendo ser levado em conta as circunstâncias fáticas do caso concreto, bem como aquelas envoltas à figura do próprio agente que praticou a conduta.
18.8.	Em suas razões recursais finais, assim se manifesta o recorrente:
25. Neste caso, questiona-se: restou comprovado algum dano para a administração pública? A resposta é uma só: não.
26. O que se viu, no caso concreto, foi um agente público atuando como prefeito de um pequeno munícipio, que teve a intenção de levar lazer para a população com a realização de um grandioso evento, prestando as contas da maneira que lhe pareceu devida e agora está sendo responsabilizado por devolver um dinheiro que utilizou em prol do munícipio de Zacarias.
27. Com o mais absoluto respeito, isso não parece razoável.
28. O RECORRENTE não pode ser responsabilizado pelo pagamento de um débito tão alto por suposta falha na prestação de seu serviço, sendo que pensou estar agindo de maneira correta, dentro da legalidade da lei.
29. Por fim, entende-se que o RECORRENTE agiu de boa-fé, ainda que tenha havido suposta falha em sua administração, o evento aconteceu corretamente com a realização dos shows previstos e devidamente contratados, e não houve desfalque nos recursos financeiros da administração pública.
Análise
18.9.	Toda e qualquer pessoa, pública ou privada sem fins lucrativos, que celebre convênio com a União tem o dever de prestar contas dos recursos públicos federais por ela geridos. Registre-se que a prestação de contas é um ato solene, formal, previsto, inclusive, na alínea "m", da cláusula terceira do ajuste (peça 40, p. 4) , da qual não se pode afastar o gestor de recursos com essa origem.
18.10.	Registre-se que a não prestação de contas no prazo devido também enseja a restituição de todo o valor recebido acrescido dos rendimentos financeiros e juros de mora (cláusula décima, II, do termo de convênio - peça 40, p. 13) . Inicialmente, o ora recorrente não encaminhou tempestivamente a prestação de contas dos recursos recebidos por força do multicitado convênio, o que, de per si, já ensejaria a restituição dos valores na forma mencionada neste item.
18.11.	Contudo, o recurso de reconsideração possui efeito devolutivo pleno, motivo por que serão analisados todos os argumentos e documentos constantes dos autos, a partir do móvel do julgamento pela irregularidade das contas e aplicação de multa, já transcrito no item 12 desta instrução, como delineador dos contornos da decisão recorrida.
18.12.	Assim, serão analisados nesse momento processual os seguintes itens:
	a) exclusividade do empresário do artista;
	b) efetiva realização do objeto contratado;
	c) nexo de causalidade entre a realização do objeto e o efetivo recebimento dos recursos por parte dos artistas ou por seu representante legal.
18.13.	No que tange à exclusividade do empresário dos artistas, segue a análise.
18.13.1.	A cronologia dos fatos que se segue subsidiará a formação de juízo de valor sobre esse item:
	a) o Convênio foi celebrado em 5/6/2008 (peça 40, p. 19; peça 1, p. 53) , com publicação do extrato no DOU de 30/6/2008, ou seja, já depois da realização do objeto (peça 1, p. 54) ;
	b) o objeto do Convênio deveria ocorrer entre os dias 5 e 8 de junho de 2008 (cláusula segunda, peça 40, p. 2; peça 1, p. 37) ;
	c) as declarações de exclusividade tiveram a firma do signatário reconhecida nos dias 25/4, 18/4, 22/4, (peça 43, pp. 12-14) , inclusive com firma reconhecida em cartório competente;
	d) Ordem Bancária datada em 7/11/2008;
	e) vigência do convênio de 5/6/2008 a 5/5/2009.
18.13.2.	Observe-se que a data de assinatura do termo de Convênio é coincidente com a data de início da realização do evento a ser custeado com recursos do convênio em comento, fato pouco comum.
18.13.3.	Ademais, não é comum haver exclusividade para apresentação artística em apenas um dia. Ou há exclusividade para todos os shows e apresentações de determinado artista, ou não há exclusividade. A exclusividade de determinado empresário para apenas um dia acena no sentido de exclusividade ad hoc, o que pode ensejar irregularidade no processo licitatório e consequentemente na execução do contrato ajustado.
18.13.4.	Não se desconhece a possibilidade de contratação direta por meio de licitação inexigível, nos termos do art. 25, III, da Lei 8.666/1993. Entretanto, há de haver o indispensável requisito da contratação ser diretamente com o profissional do setor artístico ou por meio de empresário exclusivo. Causa espécie a exclusividade dar-se somente para um dia, fato que dificulta o reconhecimento da regularidade dos fatos.
18.13.5.	Se há exclusividade, questiona-se o substabelecimento dessa exclusividade. Explica-se. As três duplas artísticas contratadas para o evento, por meio de seus representantes exclusivos, conferiram a uma mesma pessoa jurídica (Marcos Rogerio Mioto Promoções artísticas Ltda.) os poderes de exclusividade tão-somente para a festa do peão na Cidade de Zacarias - SP (peça 1, pp. 12-14) .
18.13.6.	A fim de demonstrar a assertiva do item anterior, transcrevem-se as declarações de exclusividade, in verbis:
SUNSHINE ENTERTAINMENT PRODUÇÃO DE EVENTOS LTDA., inscrita no CNPJ sob o n° 05.131.028/0001-81, situada à Rua Professor·Antonio·Olegário Cardoso Filho, 58 - Jardim Profº Benoa - Santana do Parnaíba - SP - Cep: 06502-045, representada pelo Sr. AUGUSTO APARECIDO CANO inscrito no CPF XXX.818.578-XX representante legal da dupla "GIAN & GIOVANI" declaram para os devidos fins, em especial, os artigos 25,  inciso III, da Lei Federal n° 8.666/93 e suas posteriores alterações, que a MARCOS ROGERIO MIOTO PROMOÇÕES ARTÍSTICAS LTDA., inscrita no CNPJ sob o 06.142.904/0001-38, situada à Rua Mato Grosso, 3531 - 5° andar salas 53/54 Patrimônio Velho - Votuporanga - SP, representada pelo Sr. MARCOS ROGERIO MIOTO, inscrito no CPF XXX.866.508-XX, detém a exclusividade da data do show musical da dupla "GIAN & GIOVANI" que se apresentará no dia 07 de Junho de 2008, na festa do peão da cidade de ZACARIAS/ SP. (grifos não constantes do original, peça 43, p. 12.) 
A empresa Zé Henrique e Gabriel Produções Artísticas Ltda., CNPJ 07.530.773/0001-29, localizada na Av. Nove de Julho, nº 1.717 - Cjto. 32 - Centro - Jundiaí/SP - CEP 13208-056, através de seu representante legal, Sr. Carlos Donisete da Silva, portador de RG: 687.974 MT, CPF: XXX.942.761-XX, detentora da exclusividade do (s) artista (s) dupla ZÉ HENRIQUE & GABRIEL, atestamos para os devidos fins, em especial os constantes do inciso III, do artigo 25, da Lei Federal nº 8.666/93, atualizada pelas Leis Federais nº 8.883/93 e 9.648/98, que a empresa MARCOS ROGÉRIO MIOTO PROMOÇÕES ARTÍSTICAS LTDA., inscrita no cadastro geral de contribuintes do Ministério da Fazenda sob o nº CNPJ: 06.142.904/0001-38, com sede na Rua Mato Grosso nº 3531 - Salas 53/54 - 5º andar - Patrimônio Velho - Votuporanga - SP - CEP 15.505-185, representada por MARCOS ROGÉRIO MIOTO, portador do RG 20.020.764-7 e CPF XXX.866.508-XX, é única empresa autorizada a nos representar artisticamente na Cidade de Zacarias/SP, no dia 06/06/2008. (grifos não constantes do original, peça 43, p. 13) 
A MARCOS ROGÉRIO MIOTO PROMOÇÕES LTDA., empresa que detém a exclusividade da dupla "JOÃO VICTOR & RICARDO", neste ato representado pelo SR. Marcos Rogério Mioto, brasileiro, casado, empresário, portador da Cédula de Identidade RG nº 20.020.764-7, inscrito no CPF/MF nº XXX.866.508-XX, em todo território nacional, inscrita no CNPJ 06.142.904/0001-38, atesto para os devidos fins, em especial o constante no inciso [III] do artigo 25, Lei Federal 8.888-94 [sic], que a empresa MARCOS ROGÉRIO MIOTO PROMOÇÕES ARTÍSTICAS LTDA., inscrita no CNPJ: 06.142.904/0001-38, com sede na Rua Mato Grosso nº 3531 - Salas 53/54 - 5º andar - Patrimônio Velho,  - CEP 15.505-185 na cidade de Votuporanga - SP, tendo como representante MARCOS ROGÉRIO MIOTO, CPF XXX.866.508-XX tem a exclusividade da data de 04 de junho de 2008 para show com a dupla "JOÃO VICTOR & RICARDO" na Cidade de Zacarias/SP, sendo que esta carta terá validade exclusivamente para data e cidade acima descrita. (grifos não constantes do original, peça 43, p. 14) 
18.13.7.	As declarações de exclusividade possuem a característica de i) substabelecer a exclusividade para a mesma pessoa jurídica "Marcos Rogério Mioto Promoções Artísticas Ltda."; ii) exclusividade somente para as datas dos eventos.
18.13.8.	Nesse sentido, remanesce não comprovada a exclusividade de empresário que fundamenta a contratação direta por meio do art. 25, III, da Lei 8.666/1993.
18.14.	Quanto à efetiva realização do objeto contratado (alínea "b") , segue a análise.
18.14.1.	Consta declaração de prefeito posterior ao ora recorrente, no sentido deu que houve a realização dos shows objeto do multicitado Convênio (peça 42, p. 2) . É bem verdade que uma declaração firmada possui a inequívoca identificação do respectivo signatário, mas nem sempre a veracidade dos fatos registrados, motivo por que a análise dos documentos e argumentos em conjunto e em confronto com os demais documentos constantes dos autos é que permitirá a formação de juízo de valor acerca, no caso concreto, da realização do objeto em foco.
18.14.2.	Associado à declaração do Prefeito sucessor do recorrente, as fotografias constantes da peça 1, p. 120-125, acenam no sentido da realização do evento.
18.14.3.	Os documentos, os fatos e as motivações constantes dos autos não acenam no sentido de inexistência dos shows no evento, mas sim de irregularidades em seus pagamentos, contratações e prestação de contas. Nesse sentido, há indícios de que houve efetivamente a realização dos shows.
18.14.4.	Corrobora esse entendimento pesquisa realizada na Internet, em que se chegou ao Diário Eletrônico da Justiça Federal da 3ª Região, Edição 141/2014, Seção Judiciária do Estado de São Paulo (fonte: C:/Users/CBDA/Downloads/de_JudIMSSP_2014_08_12_a.pdf) , onde consta ação ingressada pelo município de Zacarias - SP com o objetivo de suspender a inadimplência da Edilidade junto ao Sistema Integrado de Administração Financeira - SIAFI e ao Cadastro Único de Convênios - CAUC. Nos termos da sentença proferida nos autos do processo 0003774-74.2013.403.6107) , em sede de cautelar inominada, não há evidência de que não houve o evento, mas a tentativa de suspender a inadimplência do Município nos cadastros que o impedem de celebrar novos acordo de transferências voluntárias.
18.14.5.	Há, portanto, verossimilhança de que efetivamente houve a "Festa do Peão de Zacarias 2008". Contudo, a aparência de efetiva realização dessa festa, de per si, não é suficiente para acolher as razões recursais, conforme se verá em seguida.
18.15. No que tange ao nexo de causalidade entre a realização do objeto e o efetivo recebimento dos recursos por parte dos artistas ou por seu representante legal (alínea "c") , segue a análise.
18.15.1.	Causa certa perplexidade o mandatário da União, o Ministério do Turismo, celebrar um convênio com data de 5/6/2008, para evento a ser realizado a partir do mesmo dia até 8/6/2008 e data da Ordem bancária de 7/11/2008 (2008OB901299 - peça 3, p. 10) para pagar as despesas de junho. Somente nessa singela cronologia acena no sentido de total descontrole do Ministério do Turismo no que tange à celebração de convênios, bem como indícios de convênio celebrado para ressarcir os cofres da Municipalidade, fato a que não se destina o instituto do convênio.
18.15.2.	Além disso, por meio de análise fria dessa cronologia, torna-se difícil o estabelecimento de nexo entre receitas e despesas, pois haveria um recurso transferido em novembro de 2008 para um objeto realizado e pago em junho do mesmo ano, período da realização dos pagamentos, conforme extrato bancário constante da peça 1, p.142.
18.15.3.	O Plano de Trabalho constante da peça 1, p. 77, é compatível com as despesas especificadas por meio dos recibos constantes da peça 1, pp. 136-141, que perfazem o total de R$ 110.000,00 (cento e dez mil reais) , cujo extrato de peça 1, p.142, e cheques de pp. 143-148, acenam no sentido de o pagamento haver saído da conta da Municipalidade, mas em data anterior ao recebimento dos valores envolvidos.
18.15.4.	Ora, a considerar que os recursos envolvidos foram transferidos para a conta específica do convênio em 12 de novembro de 2008 e que os pagamentos foram realizados por meio de transferências e cheques compensados em 6/6/2008, conforme extrato bancário constante da peça 1, p. 142, remanesce não comprovado o indispensável nexo de causalidade entre receitas e despesas.
18.15.5.	A partir do reconhecimento e comprovação de que houve pagamento do objeto ajustado por meio do multicitado Convênio em data anterior à data do recebimento dos valores transferidos pela Concedente, também resta comprovado que não o foi com os recursos a ele destinados, motivo por que não se demonstra o indispensável nexo de causalidade entre receitas e despesas.
18.15.6.	Inexistindo nexo de causalidade entre receitas e despesas, resta não comprovada a regular aplicação dos recursos.
CONCLUSÃO
19.	Dessa forma, todos os argumentos apresentados pelo recorrente não demonstram a regular aplicação dos recursos recebidos por meio do Convênio 353/2008 (Siafi 632639) , celebrado entre a União, por intermédio do Ministério do Turismo, e o município de Zacarias - SP, motivo por que deve ser mantido na integralidade o disposto no Acórdão 11561/2018-TCU-Primeira Câmara (peça 24) , negando-se provimento ao recurso interposto por Lourenço Zacarias.
PROPOSTA DE ENCAMINHAMENTO
20.	Ante o exposto, submetem-se os autos à consideração superior, propondo-se com fundamento nos art. 32, inciso I, e 33 da Lei 8.443/1992:
a) conhecer do recurso interposto, para, no mérito, negar a ele provimento;
b) comunicar ao recorrente e aos demais interessados a deliberação que vier a ser proferida por esta Corte de Contas, acompanhada do relatório e voto que a subsidiarem.
O Ministério Público junto a este Tribunal, nos autos representado pelo Subprocurador-Geral Paulo Soares Bugarin, manifestou-se de acordo com a proposta da Serur (peça 54) , nos seguintes termos:
Examina-se recurso de reconsideração interposto por Lourenço Zacarias (peças 39-43) , contra o Acórdão 11561/2018-TCU-Primeira Câmara (peça 24) , mediante o qual esta Corte julgou irregulares as contas do recorrente, condenando-o em débito e aplicando-lhe a multa do art. 57 da Lei nº  8.443/92.
2.	Da análise efetuada pela Serur (peça 52) , constata-se que os argumentos apresentados na peça recursal não são suficientes para elidir as ocorrências apontadas nos autos e que fundamentaram a condenação imposta pelo Tribunal, sendo, por conseguinte, incapazes de alterar a deliberação recorrida.
3.	Desse modo, considerando adequada a análise da unidade técnica, este representante do Ministério Público de Contas manifesta-se de acordo com a proposta de encaminhamento (peça 52) , no sentido de que esta Corte conheça e negue provimento ao presente recurso de reconsideração, mantendo-se os exatos termos do Acórdão 11561/2018-TCU-Primeira Câmara.
É o relatório.

Régis Fernandes de Oliveira (OAB/SP 122.427) e outros, representando Lourenço Zacarias.

Subprocurador-Geral Paulo Soares Bugarin.

RECURSO DE RECONSIDERAÇÃO. TOMADA DE CONTAS ESPECIAL. CONHECIMENTO. DEFESA INSUFICIENTE PARA ALTERAR O ACÓRDÃO RECORRIDO. NEGATIVA DE PROVIMENTO.

TOMADA DE CONTAS ESPECIAL (TCE)

Secretaria de Recursos (Serur).

Preenchidos os requisitos de admissibilidade previstos nos art. 32, inciso I, e 33, da Lei 8.443/92, deve ser conhecido o recurso de reconsideração interposto pelo Sr. Lourenço Zacarias (peças 39-43) , ex-prefeito de Zacarias/SP, contra o Acórdão 11561/2018-TCU-Primeira Câmara (peça 24) .
Por meio desta deliberação, o recorrente teve suas contas julgadas irregulares, foi condenado pelo débito no valor histórico de R$ 100.000,00 e foi apenado com a multa do art. 57 da Lei 8.443/1992, no valor de R$ 17.000,00, em decorrência da inviabilidade de verificação do nexo de causalidade entre os recursos transferidos e a prestação do serviço artístico no evento da "Festa do Peão de Zacarias 2008", no âmbito do Convênio 353/2008 (Siafi 632639) .
O recorrente alegou, em síntese, que (peça 39, p. 1-7) :
a) juntou declaração de despesas do representante dos artistas, os cheques emitidos para efetivo pagamento, nota fiscal de prestação de serviço, extratos bancários da conta da prefeitura de Zacarias e cartas de exclusividade;
b) fez a prestação de contas de maneira detalhada com todos os documentos que entendeu serem suficientes para demonstrar a regularidade da realização do evento questionado;
c) se houve a realização da festa planejada à época, com shows de artistas conhecidos e comprovação do repasse dos recursos federais recebidos pelo município, não houve dano algum ao erário, nem desfalque nas contas públicas da prefeitura de Zacarias;
d) deve ser considerada sua boa-fé, bem como o fato do evento ter se realizado de maneira absolutamente satisfatória, e as circunstâncias fáticas do caso concreto, bem como aquelas envoltas à figura do próprio agente que praticou a conduta, nos termos do art. 20 da Lei 13.655/2018; e
e) não pode ser responsabilizado por tamanho débito, ou seja, pelo valor integral do que utilizou na realização do evento, com juros e correção monetária.
Por fim, requer o recorrente que seja reconsiderada a decisão afastando a penalidade que lhe foi imposta (peça 39, p. 7) .
Após a análise detida dos argumentos recursais apresentados, a Serur propôs (peças 52-53) , com anuência da representante do MPTCU (peça 54) , o não provimento do recurso por não terem sido elididas as irregularidades fundamentadoras do acórdão recorrido.
No mérito, concordo com a proposta uníssona formulada nos pareceres precedentes, no sentido de negar provimento ao recurso interposto, razão pela qual incorporo as análises levadas a efeito pela Serur e pelo MPTCU às minhas razões de decidir, sem prejuízo de apresentar algumas considerações.
Ressalto, inicialmente, que a irregularidade motivadora da condenação do Sr. Lourenço Zacarias foi a ausência de nexo de causalidade entre os recursos transferidos e a prestação do serviço artístico.
Este TCU não contestou a realização dos shows artísticos. De fato, a declaração do prefeito sucessor, acostada aos autos à peça 42, p. 2-4, nesta fase recursal, aponta para a realização dos três shows artísticos previstos no plano de trabalho do Convênio 353/2008, conforme destacado pela Serur e transcrito no relatório precedente. 
Entretanto, a realização dos shows não assegura o nexo de causalidade entre os valores recebidos e o efetivo recebimento dos recursos por parte dos artistas ou por seu representante legal, conforme analisado pela unidade técnica (itens 18.15.4 e 18.15.5 do relatório que precede este voto) :
Ora, a considerar que os recursos envolvidos foram transferidos para a conta específica do convênio em 12 de novembro de 2008 e que os pagamentos foram realizados por meio de transferências e cheques compensados em 6/6/2008, conforme extrato bancário constante da peça 1, p. 142, remanesce não comprovado o indispensável nexo de causalidade entre receitas e despesas.
A partir do reconhecimento e comprovação de que houve pagamento do objeto ajustado por meio do multicitado Convênio em data anterior à data do recebimento dos valores transferidos pela Concedente, também resta comprovado que não o foi com os recursos a ele destinados, motivo por que não se demonstra o indispensável nexo de causalidade entre receitas e despesas.
Compulsando os autos, verifiquei que a Nota Fiscal 638, datada de 6/6/2008 (peça 11, p. 13) , no valor de R$ 110.000,00, acostada aos autos pelo Sr. Lourenço Zacarias quando de suas alegações de defesa, foi emitida pela empresa LG Promoções Artísticas - Leandro Oliveira Gaetan (CNPJ 06.644.703/0001-39) com referência ao convênio em epígrafe. Essa empresa também assinou procuração em nome do Sr. José Antônio Caldeira (peça 11, p. 14) .
Os pagamentos foram efetivados mediante três cheques datados de 6/6/2008, do Banco do Brasil, agência 1674-4, conta 10.743-3 (peça 11, p. 87) , assim discriminados: (i) cheque 850001, no valor de R$ 35.000,00, nominal a José Antônio Caldeira (peça 11, p. 48) ; (ii) cheque 850002, no valor de R$ 35.000,00, nominal a Vida Boa Shows e Eventos Ltda. (peça 11, p. 50) ; e (iii) cheque 850003, no valor de R$ 40.000,00, nominal a Oitenta e Oito Administração Ltda. (peça 11, p. 36) , CNPJ 08.579.206/0001-20 (peça 11, p. 37) .
Os documentos acostados aos autos demonstram que as pessoas que se beneficiaram dos pagamentos realizados mediante os citados cheques não representavam as três duplas artísticas mencionadas no Plano de Trabalho do Convênio 353/2008 - Gian & Giovani, Zé Henrique & Gabriel e João Victor & Ricardo, tampouco detinham carta de exclusividade para os dias do evento "Festa do Peão de Zacarias 2008".
Resta comprovado que essas três duplas artísticas, por meio de seus representantes exclusivos, conferiram a uma mesma pessoa jurídica (Marcos Rogério Mioto Promoções Artísticas Ltda.) os poderes de exclusividade para a festa do peão na Cidade de Zacarias/SP (peça 1, p. 12-14) , consoante bem asseverou a unidade técnica. Esses documentos também foram juntados aos autos quando das alegações de defesa do Sr. Lourenço Zacarias (peça 11, p. 17-19) e enfrentados pelo relator a quo, no voto condutor do acórdão recorrido, nos seguintes termos, in verbis:
11. No caso em questão, não houve comprovação do efetivo pagamento aos artistas, em virtude da ausência de comprovantes assinados pelos próprios artistas ou por seus representantes legais identificados por meio de contrato social, contrato de exclusividade, instrumento de procuração ou declaração/carta de exclusividade, devidamente registrados em cartório (Acórdão 1435/2017-TCU-Plenário) .
12. Diante desses aspectos e na linha do mencionado precedente, concluo não ser possível verificar a que título, fim e condições os artistas se dispuseram a executar os shows, restando completamente inviável a verificação do nexo de causalidade entre os recursos transferidos e a prestação do serviço artístico.
Quanto às despesas com hospedagem, a documentação acostada aos autos nesta fase recursal (peça 43, p. 16-19) é idêntica ao documento juntado quando das alegações de defesa (peça 11, p. 21-24) , não atendendo à regra constante na Cláusula Décima Segunda, § 2º, alínea "f", item 2, do Termo de Convênio (peça 1, p. 49) , que foi analisado pelo relator a quo, no voto condutor do acórdão recorrido, in verbis:
Corroboro as análises empreendidas pelo Ministério Público junto ao TCU.
O plano de trabalho previsto para a realização do evento previu (peça 1, p. 81) a apresentação de shows artísticos com duplas sertanejas, no valor de R$ 106.010,00, bem como hospedagem dos artistas, no valor de R$ 3.990,00.
Além das irregularidades que macularam a execução do serviço de hospedagem, muito bem examinadas tanto pelo parquet quanto pela unidade instrutora, cuja proposta de débito é uniforme, foram verificadas falhas na contratação dos artistas.
Portanto, o recorrente não acostou aos autos documentos que afastam a irregularidade que motivou a condenação do Sr. Lourenço Zacarias, nos termos do Acórdão 11561/2018-TCU-Primeira Câmara, permanecendo a ausência de nexo de causalidade entre os recursos recebidos e as despesas realizadas. Por isso a condenação pelo débito no valor histórico de R$ 100.000,00, correspondente à integralidade dos recursos federais recebidos.
A correção monetária e a incidência de juros de mora constituem mecanismos de recomposição de valores originais do débito, devendo ser calculados desde a ocorrência do fato gerador, no caso presente 12/11/2008, por expressa previsão no art. 19 da Lei 8.443/1992 (Acórdão 156/1999-TCU-Plenário, Acórdão 88/2007-TCU-Plenário e Acórdão 5218/2013-TCU-Segunda Câmara) , não cabendo forma alternativa de cálculo.
Quanto à alegação de boa-fé, cumpre registrar que, no âmbito do TCU, é considerado de boa-fé o responsável que, embora tenha concorrido para o dano ao erário ou outra irregularidade, seguiu as normas pertinentes, os preceitos e os princípios do direito. A análise, portanto, é feita sob o ponto de vista objetivo, sem que seja necessária a comprovação de má-fé (dolo) , mas apenas da ausência de boa-fé objetiva, a exemplo dos Acórdão 7938/2018-TCU-Segunda Câmara e 88/2007-TCU-Plenário.
O recorrente objetiva o reconhecimento de sua boa-fé, avocando também o art. 20 do Decreto-Lei 4.657/1942, introduzido por meio da Lei 13.655/2018, a fim de desconstituir o Acórdão 11561/2018-TCU-Primeira Câmara e, assim, lhe seja concedido novo e improrrogável prazo para o recolhimento do débito sem a incidência de juros (art. 12, §§ 1º e 2º, da Lei 8.443/1992) , ainda que não elididas as irregularidades que lhe são apontadas, conforme Acórdão 14193/2018-TCU-Primeira Câmara, 5.326/2018-TCU-2ª Câmara, 1.723/2016-TCU-Plenário, 11.231/2015-2ª Câmara, 11.225/2015-TCU-2ª Câmara, entre outros.
No presente caso, entendo que não se aplica tal possibilidade. Isso porque é obrigação do gestor a apresentação dos elementos que entender necessários com vistas à demonstração do bom e regular emprego dos recursos que lhe houverem sido confiados, de modo a comprovar o nexo entre o emprego dos recursos federais repassados e referida execução do objeto conveniado.
O recorrente não demonstrou que os valores federais repassados foram utilizados no objeto do Convênio 353/2008, haja vista que os pagamentos foram efetuados a pessoas que não representavam as três duplas artísticas mencionadas no plano de trabalho do referido convênio, consoante apontei nos itens 9 a 13 deste voto, ainda que, conforme alegado pelo recorrente, o evento tenha sido "realizado de maneira absolutamente satisfatória". E, em relação às despesas de hospedagem, conforme indiquei no item 14, o recorrente não acostou aos autos documento ou informação que afaste a irregularidade apontada no voto condutor do acórdão recorrido.
Portanto, acolho a proposta sugerida pela Serur, endossada pelo representante do MPTCU, de conhecer do presente recurso de reconsideração para, no mérito, negar-lhe provimento.
Com essas considerações, tendo em vista que não foram apresentados elementos novos aptos a reformar a decisão recorrida, VOTO para que o Tribunal aprove a minuta de acórdão que ora submeto à consideração deste Colegiado.
TCU, Sala das Sessões Ministro Luciano Brandão Alves de Souza, em 27 de agosto de 2019.
Ministro VITAL DO RÊGO 
Relator